臺灣臺北地方法院民事判決　　　　　　　 99年度訴字第724號
原　　　告　臺灣銀行股份有限公司
法定代理人　張秀蓮
訴訟代理人　陳文章
複　代理人　吳妙白律師
被　　　告　謝謝國際聯合律師事務所
兼
法定代理人　謝諒獲
上列當事人間請求返還房屋等事件，本院於中華民國100年2月16
日言詞辯論終結，判決如下：
    主  文
被告應將坐落臺北市○○區○○段一小段一四一地號土地上，建
號二九八八號即門牌號碼臺北市○○區○○路三段一三二號七樓
房屋遷讓返還原告。
被告應連帶給付原告新臺幣柒佰玖拾玖萬零柒佰貳拾伍元，及其
中新臺幣貳佰玖拾陸萬肆仟參佰肆拾元自民國九十九年八月十四
日起至清償日止，按週年利率百分之五計算之利息，並應自民國
九十九年八月十四日起至遷讓返還上開房屋之日止，按日連帶給
付原告新臺幣壹萬壹仟壹佰肆拾陸元。
訴訟費用由被告連帶負擔。
本判決第一項於原告以新臺幣陸拾壹萬捌仟元供擔保後，得假執
行。
本判決第二項於原告以新臺幣貳佰陸拾陸萬參仟伍佰柒拾伍元供
擔保後，得假執行。
    事實及理由
壹、程序方面：
  (一)按當事人得以合意定第一審管轄法院，但以關於由一定法律
    關係而生之訴訟為限；前項合意，應以文書證之，民事訴訟
    法第24條定有明文。查被告固於100年1 月31日、100年2月8
    日辯稱兩造無合意由本院管轄，渠等願合意由臺灣士林地方
    法院管轄，請求本院將本件移送臺灣士林地方法院云云（見
    本院卷二第22頁至第23頁、第61頁至第62頁）；然觀以原告
    與被告謝謝國際聯合律師事務所於93年10月26日就原告所有
    坐落臺北市○○區○○段一小段141 地號土地上，建號2988
    號即門牌號碼臺北市○○區○○路3 段132號7樓房屋（下稱
    系爭房屋）簽訂之房屋租賃契約（下稱系爭租約）第16條明
    文約定「本租約如有糾紛涉及訴訟時，雙方同意以臺北地方
    法院為第一審管轄法院」（見本院卷一第15頁）等內容，可
    知渠等於簽訂系爭租約時，已書面約定就系爭租約之糾紛合
    意由本院為管轄法院，原告於起訴時亦以系爭租約第16條之
    約定主張本院為管轄法院（見本院卷一第3 頁），則被告未
    舉兩造另有合意由臺灣士林地方法院管轄之書面為憑，渠等
    抗辯本件應移送臺灣士林地方法院，即不足採。
  (二)原告與中央信託局股份有限公司（下稱中央信託局）經經濟
    部以民國96年7 月2日經授商字第09601142020號函准予合併
    ，且原告為存續公司（見本院卷一第17頁至第19頁），則原
    中央信託局之權利義務關係依公司法第75條之規定，自由原
    告予以概括承受。
  (三)本件原告之法定代理人業於99年1月8日由蔡富吉變更為張秀
    蓮，有公司變更事項登記事項表為證（見本院卷一第84頁反
    面），並經張秀蓮聲明承受訴訟（見本院卷一第88頁），於
    法並無不合。
  (四)又綜參系爭租約所訂承租人為「謝謝國際聯合律師事務所」
    、負責人為「謝諒獲」，並經公證人公證在案（見本院卷一
    第16頁、第11頁至第12頁）；財政部臺北市國稅局大安分局
    統一編號編配通知書上亦載扣繳單位名稱為「謝謝國際聯合
    律師事務所」、負責人為「謝諒獲」（見本院卷一第45頁至
    第46頁）；被告自承「謝謝國際聯合事務所…有其獨立人格
    ，得獨立為任何行為」、「謝謝國際聯合律師事務所也有一
    定之目的（執行律師業務）及獨立之財產，以謝諒獲為代表
    人，有謝謝國際聯合律師事務所之名稱，也有謝謝國際聯合
    律師事務所之事務所…」等語（見本院卷一第47頁至第48頁
    ）；謝謝國際聯合律師事務所為從事法律專業業務之事務所
    、謝諒獲為謝謝國際聯合律師事務所之負責人，亦具法律專
    長，渠等當清楚知悉以「謝謝國際聯合律師事務所」為承租
    人、「謝諒獲」為負責人之形式與原告簽訂系爭租約之法律
    上意義等一切情狀，應認系爭租約之當事人為「謝謝國際聯
    合律師事務所」，而謝諒獲為謝謝國際聯合律師事務所之法
    定代理人，本件當事人欄中之被告應列為「被告謝謝國際聯
    合律師事務所」、「兼法定代理人謝諒獲」。
  (五)原告原於起訴時依土地法第100條第3款、民法第455 條及第
    767條之規定、系爭租約第5條之約定，聲明請求被告應將系
    爭房屋遷讓返還原告，且被告應給付原告新臺幣（下同）14
    6萬1488元，及其中101萬7000元自98年10月1 日起至清償日
    止，按週年利率百分之5 計算之利息，並應自起訴狀繕本送
    達被告翌日起算第11日起至系爭房屋遷讓返還之日止，按日
    給付原告1萬1146元（見本院卷一第2頁）；嗣於訴訟進行中
    依系爭租約第3條、第5條、第10條、第14條之約定與土地法
    第100條第3款、民法第455條與第767條之規定，更正聲明請
    求被告應將系爭房屋遷讓返還原告，且被告應連帶給付原告
    799萬0725元，及其中296萬4340元自99年8 月14日起至清償
    日止，按週年利率百分之5計算之利息，並應自99年8月14日
    起至系爭房屋遷讓返還之日止，按日連帶給付原告1 萬1146
    元（見本院卷一第131 頁），雖為被告所不同意；惟核其所
    追加變更之請求權基礎及聲明，與原請求之主要爭點均係審
    究被告謝謝國際聯合律師事務所有無積欠租金、原告得否據
    此終止租約、請求遷讓系爭房屋與給付租金、遲延利息與違
    約金等節，具有其共同性，且在社會生活上可認為關連，而
    就原請求之訴訟及證據資料，於審理繼續進行在相當程度範
    圍內具有一體性，得期待於後請求之審理予以利用，核與民
    事訴訟法第255條第1項第2款、第3款規定相符，應予准許。
  (六)被告固主張被告謝謝國際聯合律師事務所之法定地址乃設立
    在美國團體之法定地址，應由原告查明方可為送達，且應翻
    譯為該國語言，經外交程序送達不到時，才可為公示送達，
    況被告謝諒獲之地址不在臺灣，向臺灣任何地址送達，均不
    生效力云云（見本院卷二第13頁）；然查：
  1.被告謝謝國際聯合律師事務所與原告就系爭房屋訂有系爭租
    約，且依財政部臺北市國稅局大安分局99年1月19 日財北國
    稅大安綜所字第0990020240號函覆內容，被告謝謝國際聯合
    律師事務所之所在地址亦為系爭房屋所處之臺北市○○區○
    ○路3 段132號7樓（見本院卷一第45頁至第46頁），縱認被
    告謝謝國際聯合律師事務所為外國法人，因被告謝謝國際聯
    合律師事務所在中華民國之上址存有事務所，是本院依民事
    訴訟法第128條第1項、第136條第1項本文之規定，將言詞辯
    論通知書送達至被告謝謝國際聯合律師事務所於臺北市○○
    區○○路3 段132號7樓之事務所所在地，並經送達人員註記
    被告謝謝國際聯合律師事務所之法定代理人即被告謝諒獲本
    人於100年1月10日上午11時30分在場拒絕受領，以將言詞辯
    論通知書留置於送達處所之方式為送達（本件審判長係於10
    0年1月5日訂定言詞辯論期日，見本院卷二第1頁，是本院卷
    二第5 頁送達證書上人為書寫之送達日期應係誤繕為99年，
    而應係在100年1月10日送達之），被告更於知悉本院送達言
    詞辯論通知書後，旋於100年1月10日下午8時2分許，以電子
    郵件方式提出民事陳報及聲請在100年1月13日閱卷狀（後在
    100年1月13日以書狀補陳），其法定代理人即被告謝諒獲亦
    於100年1月13日到院閱卷（見本院卷二第5 頁送達證書、第
    12頁至第16頁反面），足認本院已在100年1月10日合法通知
    被告應於100年2月16日上午10時15分進行言詞辯論程序。
  2.按期日，如有重大理由，得變更或延展之，變更或延展期日
    ，除別有規定外，由審判長裁定之，民事訴訟法第159 條定
    有明文。查被告雖辯稱其於國外已訂有庭期，而分別在 100
    年1月31日、100年2月8日具狀聲請改期（見本院卷二第18頁
    至第20頁、第57頁至第59頁）；惟本院既在100年1月10日已
    合法送達言詞辯論通知書，被告明知本院將於100年2月16日
    上午10時15分行言詞辯論程序，業如上述，衡以被告抗辯新
    加坡及英美法系國家採真正當事人進行主義，送達、通知開
    庭及調查證據均由當事人自行為之，且國外法院庭期乃定10
    0 年1月31日、同年2月14日至同年月25日（包含100年2月18
    日）開庭等情，應認被告早在100年1月10日知悉本院將於10
    0年2月16日上午10時15分進行言詞辯論期日時，即可自行向
    國外法院聲請展延期日，或委由他人代理，而非遲至渠等所
    稱100年1月31日、同年2月8日國外庭期屆至時，方具狀向本
    院聲請改期，是本件審判長既未裁定准予改期，被告仍應在
    100年2月16日上午10時15分到庭行言詞辯論程序，乃屬當然
    。
  3.次按有下列各款情形之一者，法院應以裁定駁回前條聲請，
    並延展辯論期日：一不到場之當事人未於相當時期受合法之
    通知者、二當事人之不到場，可認為係因天災或其他正當理
    由者、三到場之當事人於法院應依職權調查之事項，不能為
    必要之證明者、四到場之當事人所提出之聲明、事實或證據
    ，未於相當時期通知他造者，民事訴訟法第386 條定有明文
    。查原告固於99年10月1 日追加變更其聲明與請求權基礎，
    然被告謝謝國際聯合律師事務所之法定代理人即被告謝諒獲
    已於100年1月13日到院閱卷，業如前述，且被告更於渠等10
    0年1月31日所提書狀中明確表示「不同意原告為訴之變更追
    加」等語（見本院卷二第21頁），足認被告謝諒獲於前揭時
    間閱卷時，已明知原告有追加變更訴之聲明與請求權之情事
    ，則原告上揭追加變更訴之聲明與請求權乙節，當無礙於被
    告之答辯。此外，被告抗辯要在國外開庭而聲請改期未經審
    判長裁定准許，本應依通知於100年2月16日上午10時15分到
    庭進行言詞辯論程序，同如上述，今被告猶未於言詞辯論期
    日到庭，亦未委任訴訟代理人為之，應認被告係經合法通知
    後，無正當理由而未到庭。
  4.綜上，被告經合法通知未於言詞辯論期日到場，復無民事訴
    訟法第386 條所列各款情形，當得爰依原告之聲請，由其一
    造辯論而為判決。
  (七)末按法官被聲請迴避者，在該聲請事件終結前，應停止訴訟
    程序，但其聲請因違背第33條第2 項、或第34條第1項或第2
    項之規定，或顯係意圖延滯訴訟而為者，不在此限；當事人
    如已就該訴訟有所聲明或為陳述後，不得依前項第2 款聲請
    法官迴避，但迴避之原因發生在後或知悉在後者，不在此限
    ，民事訴訟法第37條第1項、第33條第2項分別定有明文。查
    原告雖於100年2月15日下午3 時33分許先以傳真方式聲請法
    官張松鈞、羅郁婷迴避（見本院卷二第89頁）；惟本院在10
    0年1月10日上午11時30分合法送達本件言詞辯論期日通知書
    時，被告謝謝國際聯合律師事務所之法定代理人即被告謝諒
    獲本人早已知悉本件將於100年2月16日上午10時15分進行言
    詞辯論期日，且被告謝諒獲曾於100年1月13日到院閱卷，被
    告並分別在100年1月31日、同年2月8日提出書狀，其中就本
    件兩造之當事人為何、系爭租約是否已屆期消滅、是否同意
    原告為訴之變更追加、得否主張抵銷等節已有所陳述（見本
    院卷二第43頁反面至第44頁反面、第59頁至第61頁），則被
    告遲至本件言詞辯論期日前一日下午方以法官張松鈞、羅郁
    婷與渠等有宿怨、虛構事實、在公文書上登載不實乙情為由
    聲請迴避，除已違反民事訴訟法第33條第2 項之規定外，應
    認被告顯係意圖延滯訴訟而為，依民事訴訟法第37條第1 項
    但書之規定，本件即無須停止訴訟程序，而得在100年2月16
    日上午10時15分繼續行言詞辯論期日，並於該言詞辯論期日
    宣示言詞辯論期日終結，定100 年3月9日宣判（後被告上揭
    聲請迴避一事業經本院於100年2月25日以100年度聲字第107
    號裁定駁回在案）。
貳、實體方面：
一、原告主張：
  (一)系爭房屋原為中央信託局所有，後中央信託局於96年7月1日
    與原告合併，而於96年12月6 日以法人合併為由登記為原告
    所有，並由原告之信安分公司（合併前原名稱為中央信託局
    信義分公司）管理、出租、使用、收益。
  (二)又被告謝謝國際聯合律師事務所為承租系爭房屋使用，邀同
    被告謝諒獲擔任連帶保證人，於93年10月26日與原告之前身
    即中央信託局信義分公司簽訂系爭租約，約定租期自93年12
    月1日起至96年11月30日止，共計3年，租金每月為16萬9423
    元，押租金32萬2710元，自96年7月1日後租金變更為每月16
    萬9500元。嗣系爭租約於96年11月30日期限屆滿後，因被告
    謝謝國際聯合律師事務所在96年11月16日、同年月22日曾向
    原告為續租之意思表示，並表示於新約談妥前依舊約履行，
    故被告謝謝國際聯合律師事務所自96年12月1 日起即應依系
    爭租約之約定條款給付租金及應繳納之分攤費用；且因被告
    謝謝國際聯合律師事務所遲未與原告另訂書面租賃契約，而
    繼續占有使用系爭房屋迄今，依民法第422 條之規定，兩造
    間就系爭房屋應視為具有不定期限之租賃關係，租賃條件當
    與系爭租約及嗣後變更之租金約定相同。
  (三)詎被告謝謝國際聯合律師事務所自98年3月1日起竟未依約一
    次給付3期租金，遲至98年5月12日始給付98年3 月之租金，
    之後即未再依約給付租金，屢經催討亦置之不理，截至98年
    9 月30日止，被告謝謝國際聯合律師事務所已積欠原告租金
    101萬7000元【計算式：每月租金16萬9500元×98年4月至同
    年9月共6月＝101萬7000元】、遲延利息2萬0667元與違約金
    97萬5203元，並積欠原告98年4月起至同年8月止，應分攤之
    公電費8萬3695元與遲延利息781元，共計209 萬7346元【計
    算式：101萬7000元＋2萬0667元＋97萬5203元＋8 萬3695元
    ＋781元＝209萬7346元】。
  (四)是以，原告於98年8 月28日存證信函通知被告終止兩造間之
    支票存款往來契約，且主張以被告在原告之存款31萬3148元
    抵銷被告謝謝國際聯合律師事務所積欠上開98年4月至同年8
    月之公電費與遲延利息8萬4476元【計算式：8萬3695元＋78
    1元＝8萬4476元】、98年3月遲付租金之遲延利息與違約金7
    萬9688元【計算式：（98年5月12日始給付原應於98年3 月1
    日繳納之租金，共遲延72日，則遲延利息為週年利率百分之
    5÷365 日×遲延72日×每月租金16萬9500元＝1671.7元，1
    元以下四捨五入）＋（依系爭租約第3 條之約定，違約金為
    每月租金16萬9500元×12個月÷365 日×遲延72日須繳納相
    當於14日之租金＝7萬8016.4元，1元以下四捨五入）＝7 萬
    9688元】、98年4 月未付租金之部分違約金14萬8984元。復
    以被告謝謝國際聯合律師事務所繳納之押租金32萬2710元抵
    銷其所欠前開98年4月未付租金之違約金餘額8萬5065元【計
    算式：（98年4月未付租金之違約金為每月租金16萬9500 元
    ×12個月÷365日×遲延213日須繳納相當於42日之租金＝23
    萬4049.3元，1 元以下四捨五入）－上揭已抵銷之14萬8984
    元＝8萬5065元】、98年5月未付租金之違約金23萬4049元【
    計算式：每月租金16萬9500元×12個月÷365日×遲延213日
    須繳納相當於42日之租金＝23萬4049.3元，1 元以下四捨五
    入】、98年6月未付租金之部分違約金3596元，故至98年9月
    30日止，被告謝謝國際聯合律師事務所尚欠原告租金101 萬
    7000元、遲延利息1萬8995元【計算式：98年4月至同年9 月
    未付租金之遲延利息4946元＋4946元＋2810元＋2810元＋28
    10元＋673元＝1萬8995元，見本院卷一第7頁】、98年6月未
    付租金之違約金餘額13萬0146元【計算式：（98年6 月未付
    租金之違約金為每月租金16萬9500元×12個月÷365 日×遲
    延121日須繳納相當於24日之租金＝13萬3742.4元，1元以下
    四捨五入）－上揭已抵銷之3596元＝13萬0146元】與98 年7
    月至同年9 月未付租金之違約金29萬5347元【計算式：13萬
    3742元＋13萬3742元＋2 萬7863元＝29萬5347元，見本院卷
    一第7頁】，共146 萬1488元【計算式：10 1萬7000元＋1萬
    8995元＋13萬0146元＋29萬5347元＝146萬1488元】。
  (五)基此，被告謝謝國際聯合律師事務所既已積欠租金達2 個月
    以上，原告遂依土地法第100條第3款之規定，以本起訴狀之
    送達催告被告謝謝國際聯合律師事務所應於起訴狀繕本送達
    翌日起10日內清償前揭欠款，並主張屆期未付即終止系爭租
    約，而不另通知；惟被告謝謝國際聯合律師事務所於本件起
    訴狀繕本在99年8月3日送達後10日內，並未清償前開積欠之
    146萬1488元，則系爭租約應已於99年8月13日終止。
  (六)從而，被告謝謝國際聯合律師事務所至99年8 月13日系爭租
    約終止日止，扣除以存款及押租金抵銷之金額（存款31萬31
    48元抵銷98年4月至同年8月之公電費8 萬3695元、遲延利息
    547元、98年3月遲付租金之遲延利息1672元與違約金7萬801
    6元、98年4月未付租金之部分違約金14萬9218元；押租金32
    萬2710元則抵銷98年4 月未付租金之違約金32萬2710元）後
    ，尚欠原告租金278萬3081元【計算式：（每月租金16萬950
    0元×98年4月至99年8月共16月＝271 萬2000元）＋（13日÷
    31日×16萬9500元＝7萬1080.6元，1元以下四捨五入）＝27
    8萬3081元】、98年9 月至99年8月之公電費18萬1259元、遲
    延利息11萬5897元與違約金491 萬0488元（各月積欠金額如
    附件所示），共計799萬0725元【計算式：278萬3081元＋18
    萬1259元＋11萬5897元＋491萬0488元＝799萬0725元】。
  (七)為此，爰依土地法第100條第3款、民法第455條及第767條之
    規定，請求被告遷讓返還系爭房屋，且因被告謝諒獲為系爭
    租約之連帶保證人，另依系爭租約第3 條、第10條與第14條
    之約定，請求被告連帶給付積欠之上開金額799 萬0725元，
    及其中296萬4340元自99年8月14日起至清償日止，按週年利
    率百分之5計算之利息，並依系爭租約第5條、第14條之約定
    ，請求被告自99年8 月14日起至遷讓返還系爭房屋之日止，
    按日連帶賠償原告1萬1146元【計算式：（每月租金16萬950
    0元×12個月÷365日＝5572.6元，1元以下四捨五入）×2倍
    ＝1萬1146元】。
  (八)聲明：
  1.被告應將系爭房屋遷讓返還原告。
  2.被告應連帶給付原告799萬0725元，及其中296萬4340元自99
    年8月14日起至清償日止，按週年利率百分之5計算之利息，
    並應自99年8 月14日起至系爭房屋遷讓返還之日止，按日連
    帶給付原告1萬1146元。
  3.願供擔保請准宣告假執行。
二、被告未於言詞辯論期日到場，惟據其提出之書狀，其辯稱略
    以：
  (一)原告未給予被告門禁卡，使被告無法進入系爭房屋，原告自
    不得請求被告連帶給付租金與終止系爭租約；況原告曾同意
    將臺北市○○街附近之辦公室以每月租金10萬元出租予被告
    ，今原告主張每月租金為16萬9500元，差額近7 萬元，應認
    被告在約10年來，受有共840 萬元之損害，而得用以主張抵
    銷。
  (二)再者，原告侵占背信被告在原告城中分行與信維分行之存款
    與支票，造成被告之支票退票，受有約1000萬元之信用傷害
    ，被告亦可以此主張抵銷。
  (三)此外，系爭租約業已於96年11月30日因租期屆滿而消滅，又
    無法定不定期租賃之情事，被告謝諒獲即非系爭租約之連帶
    保證人。
三、查被告謝謝國際聯合律師事務所為承租系爭房屋使用，邀同
    被告謝諒獲擔任連帶保證人，於93年10月26日與原告之前身
    即中央信託局信義分公司簽訂系爭租約，約定租期自93年12
    月1日起至96年11月30日止，共計3年，租金每月16萬9423元
    ，押租金32萬2710元；後中央信託局於96年7月1日與原告合
    併，而於96年12月6 日以法人合併為由，將系爭房屋登記為
    原告所有，並由原告之信安分公司（合併前原名稱為中央信
    託局信義分公司）管理、出租、使用、收益等情，有系爭租
    約、公證書、系爭房屋建物謄本在卷可稽（見本院卷一第10
    頁至第19頁），堪信為真實。
四、查原告主張被告謝謝國際聯合律師事務所於98年5 月12日遲
    延給付98年3 月租金，之後即未再依約給付租金，迄至本件
    起訴狀繕本送達後10日即99年8 月13日仍未給付，積欠租金
    已達2 個月以上，原告自得終止系爭租約，並請求遷讓返還
    系爭房屋、給付積欠之租金、遲延利息與違約金等情，為被
    告以前詞置辯。經查：
  1.依系爭租約第2條、第5條分別約定「租賃期間：自93年12月
    1日起至96年11月30日止，共計3年。租約屆滿時，除依本租
    約第5 條約定重新訂約外，甲方（即原告）不必先行通知，
    租約自然終止不續租，並不適用民法第451 條規定，乙方（
    即被告謝謝國際聯合律師事務所）應無條件搬遷」、「乙方
    若有意續租，須於租期屆滿6 個月前徵得甲方書面同意，並
    重新簽訂契約，另訂租賃條件後方得繼續使用，乙方於終止
    租約或租期屆滿不交還房屋，自終止租約或租期屆滿之翌日
    起，乙方應按日賠償甲方依相當每日房租2 倍計算之損害」
    等內容（見本院卷一第14頁），可知原告與被告謝謝國際聯
    合律師事務所雖在93年10月26日簽訂系爭租約時，約定除被
    告謝謝國際聯合律師事務所於租期屆滿前6 個月前徵得原告
    書面同意，並重新簽訂契約，另訂租賃條件外，至96年11月
    30日租賃期間屆滿時，原告不必先行通知，系爭租約即自然
    終止，而無民法第451 條規定之適用，被告謝謝國際聯合律
    師事務所應無條件搬遷，不得繼續使用系爭房屋；惟查：
  (1)被告謝謝國際聯合律師事務所於系爭租約屆期前之96年11月
    16日、同年月22日分別以書面向原告表示「就本所現承租之
    7 樓，本所樂意與臺灣銀行股份有限公司續約」、「在新約
    尚未談妥前，則依舊約履行」，經原告於96年11月23日在上
    開96年11月16日之書面上批示「已去函不動產管理部告知，
    該所同意續租，擬俟福田租約草案定案後比照辦理」，並在
    該96年11月22日書函上批示「併2007.11.16該所來函辦理」
    （見本院卷一第20頁至第21頁），足認原告與被告謝謝國際
    聯合律師事務所固未依前開系爭租約之約定，於系爭租約租
    期屆滿6 個月前就系爭房屋重新簽訂租約，另訂租賃條件，
    然原告已在租期屆滿前同意繼續出租系爭房屋予被告謝謝國
    際聯合律師事務所使用，僅待與他人之租約草案定案後，再
    比照辦理簽訂租約。
  (2)又原告與被告謝謝國際聯合律師事務所於系爭租約第3 條本
    約定「租金標準：約定每月16萬9423元（含稅），每月為 1
    期，一次應付3 期，每次租金乙方應先付後用…在租賃期間
    內，租期每滿1 年後租金得予調整，租金之調整按當月臺北
    市政府主計處公佈之臺北市消費者物價指數中分類（居住類
    ）房租定基指數為準，由甲方提出」（見本院卷一第14頁）
    ，而據被告謝謝國際聯合律師事務所用以給付原告系爭房屋
    租金之支票（見本院卷一第108頁至第118頁反面），可知被
    告謝謝國際聯合律師事務所在97年1月1日前給付原告之租金
    ，為每3 個月一次給付50萬8269元【計算式：以每期每月租
    金16萬9423元計算×1 次給付3期＝50萬8269元】，自97年1
    月1 日起至98年1月1日止，即每3期1次給付50萬8500元【計
    算式：每期每月租金變更為16萬9500元×1次給付3期＝50萬
    8500元，其中97年1月1日給付者，為96年12月起至97年2 月
    止之租金】，應認原告事後同意於未先另訂租約之情形下，
    與被告謝謝國際聯合律師事務所合意先依原系爭租約之約定
    ，由被告謝謝國際聯合律師事務所在96年11月30日系爭租約
    租期屆滿後，繼續承租使用系爭房屋，渠等並約定自96年12
    月1日起，每月租金變更為16萬9500元。
  (3)綜此，原告與被告謝謝國際聯合律師事務所既於嗣後合意在
    系爭租約租期屆滿後，渠等另訂租約前，由被告謝謝國際聯
    合律師事務所繼續承租系爭房屋，且合意變更租金為每月16
    萬9500元，則原告與被告謝謝國際聯合律師事務所就系爭房
    屋自96年11月30日系爭租約租期屆滿後，應存有不定期限之
    租賃關係，除每月租金變更為16萬9500元外，渠等間之權利
    義務內容仍以系爭租約之約定為準。
  2.又被告謝謝國際聯合律師事務所自98年3月1日起未依系爭租
    約第3 條之約定1次給付3期（即98年3月至同年5月）租金，
    遲至98年5月12日給付98年3月之租金16萬9500元後，迄今未
    再給付乙節，亦有被告謝謝國際聯合律師事務所之支票可憑
    （見本院卷一第118 頁），是被告謝謝國際聯合律師事務所
    既自98年4 月起即積欠原告租金，縱被告謝謝國際聯合律師
    事務所曾繳納押租金32萬2710元，依系爭租約第4 條之約定
    ，原告得以該押租金先行抵充被告謝謝國際聯合律師事務所
    積欠之費用、利息及違約金，且經原告先用以抵充被告謝謝
    國際聯合律師事務所積欠98年4月未付租金之違約金餘額8萬
    5065元、98年5月未付租金之違約金23萬4049元、98年6月未
    付租金之部分違約金3596元完畢後，被告謝謝國際聯合律師
    事務所至98年9月30日止，仍已積欠原告達2個月以上之租金
    ，則原告於98年10月1 日提起本訴，依系爭租約第3條第1項
    後段之約定，主張被告謝謝國際聯合律師事務所應於起訴狀
    繕本送達10日內清償積欠之租金，屆期未付即終止渠等間之
    租賃關係，不另通知，而被告謝謝國際聯合律師事務所於99
    年8月3日國外公示送達生效後（見本院卷一第98頁）10日即
    99年8 月13日猶未依限給付，原告與被告謝謝國際聯合律師
    事務所就系爭房屋之租賃關係應業於99年8 月13日合法終止
    。至被告辯稱原告未給予門禁卡，使被告無法進入系爭房屋
    ，原告自不得終止系爭租約云云，因被告未舉證以實其說，
    佐以本院於100年1月10日上午11時30分送達言詞辯論通知書
    時，被告謝謝國際聯合律師事務所之法定代理人即被告謝諒
    獲本人在場（見本院卷二第5 頁）、被告謝謝國際聯合律師
    事務所直至98年5月12日仍有給付原告98年3月租金16萬9500
    元之情，應認被告前開空言抗辯並不足採。
  3.按承租人於租賃關係終止後，應返還租賃物；所有人對於無
    權占有或侵奪其所有物者，得請求返還之；出租人非因左列
    情形之一，不得收回房屋：三承租人積欠租金額，除以擔保
    金抵償外，達2個月以上時，民法第455條前段、第767條第1
    項前段、土地法第100條第3款分別定有明文。查原告與被告
    謝謝國際聯合律師事務所就系爭房屋之租賃關係既因被告謝
    謝國際聯合律師事務所積欠達2個月以上租金而已於99年8月
    13日合法終止，被告謝謝國際聯合律師事務所即無法律上原
    因得繼續使用系爭房屋，其法定代理人即被告謝諒獲亦無權
    繼續占有系爭房屋，卻遲至100年1月10日仍無權占有之（見
    本院卷二第5 頁送達時被告謝諒獲本人在場），系爭房屋之
    所有權人即原告自得依前開法文之規定，請求現仍無權占有
    之被告遷讓返還系爭房屋。
  4.再者，依系爭租約第3 條、第10條、第14條約定「…每次租
    金乙方應先付後用，如有延遲，除租金仍須照繳外，每逾 5
    日應照繳相當於1 日租金之懲罰性違約金…」、「租賃期間
    房屋稅、地價稅均由甲方負責繳納，乙方使用樓房願意遵守
    大樓管理辦法之各項規定，對於應繳納之公共費用、水電費
    、保養費、大樓管理費等依承租面積比例分攤，乙方不得滯
    納」、「乙方覓妥謝諒獲為本租約連帶保證人，就乙方依租
    約所負義務，對甲方負連帶保證責任」等內容，茲就被告謝
    謝國際聯合律師事務所截至99年8 月13日租賃關係終止之日
    止，經原告先以被告之存款31萬3148元抵銷98年4月至同年8
    月之公電費8萬3695元、遲延利息547元、98年3 月遲付租金
    之遲延利息1672元與違約金7萬8016元、98年4月未付租金之
    部分違約金14萬9218元；再以押租金32萬2710元抵銷98 年4
    月未付租金之部分違約金32萬2710元後，尚積欠原告之金額
    分述如下：
  (1)租金278萬3081元：
    自98年4月起至99年8月13日止，被告謝謝國際聯合律師事務
    所共積欠16個月又13日之租金，以每月租金16萬9500元計算
    ，被告謝謝國際聯合律師事務所即積欠原告租金278 萬3081
    元【計算式：（每月租金16萬9500元×98年4月至99年8月共
    16月＝271萬2000元）＋（13日÷31日×16萬9500元＝7萬10
    80.6元，1元以下四捨五入）＝278萬3081元】。
  (2)公電費18萬1259元：
    被告謝謝國際聯合律師事務所自98年9月起至99年8月止，另
    積欠應分攤之公電費未給付，各月應分攤之金額為98年9月1
    萬8783元、98年10月1萬5064元、98年11月1萬4272元、98年
    12月1萬3644元、99年1月1萬2422元、99年2月1 萬0859元、
    99年3月1萬4484元、99年4月1萬3439元、99年5月1萬4337元
    、99年6月1萬7107元、99年7月1萬9069元、99年8月1萬7779
    元，共計18萬1259元【計算式：1萬8783元＋1 萬5064元＋1
    萬4272元＋1萬3644元＋1萬2422元＋1萬0859元＋1萬4484元
    ＋1萬3439元＋1萬4337元＋1萬7107元＋1萬9069元＋1萬777
    9元＝18萬1259元】（見本院卷一第137頁反面至第143 頁）
    。
  (3)遲延利息11萬5897元：
    又被告謝謝國際聯合律師事務所尚積欠原告自98年4 月起至
    99年8月13日止未付租金之遲延利息，與自98年9月起至99年
    6 月止未付公電費之遲延利息，共計11萬5897元（各月所欠
    利息如附件所示）。
  (4)違約金491萬0488元：
    另被告謝謝國際聯合律師事務所積欠原告自98年4 月起至99
    年8月13日止未付租金之違約金，其中98年4月之違約金59萬
    0696元業經原告分別以被告存款與押租金抵銷14萬9218元、
    32萬2710元後，剩餘之違約金為11萬8768元【計算式：98年
    4月違約金59萬0696元－抵銷之14萬9218元－抵銷之32萬271
    0元＝11萬8768元】，加以自98年5月起至99年8 月13日止之
    違約金，共計491 萬0488元（各月所欠違約金如附件所示）
    。
  (5)基此，被告謝謝國際聯合律師事務所共積欠原告799 萬0725
    元【計算式：278萬3081元＋18萬1259元＋11萬5897元＋491
    萬0488元＝799 萬0725元】，且系爭租約第14條明文約定被
    告謝諒獲乃系爭租約之「連帶保證人」，是被告謝諒獲自須
    與被告謝謝國際聯合律師事務所積欠之前開金額負連帶清償
    之責，原告依系爭租約第3 條、第10條、第14條之約定，請
    求被告連帶給付原告799萬0725元，及其中296萬4340元自99
    年8月14日起至清償日止，按週年利率百分之5計算之利息，
    應有理由。
  5.此外，據系爭租約第5 條「…乙方於終止租約或租期屆滿不
    交還房屋，自終止租約或租期屆滿之翌日起，乙方應按日賠
    償甲方依相當每日房租2 倍計算之損害」之約定（見本院卷
    一第14頁），因原告與被告謝謝國際聯合律師事務所就系爭
    房屋之租賃關係已於99年8 月13日合法終止，被告謝謝國際
    聯合律師事務所又迄未遷讓返還系爭房屋，是原告當得依系
    爭租約第5 條之約定，請求被告謝謝國際聯合律師事務所自
    終止租約翌日即99年8 月14日起至遷讓返還系爭房屋之日止
    ，按日賠償原告相當每日房租2倍之1萬1146元【計算式：（
    每月租金16萬9500元×12個月÷365日＝5572.6元，1元以下
    四捨五入）×2倍＝1萬1146元】，且被告謝諒獲為系爭租約
    之連帶保證人，同應依系爭租約第14條之約定，就上揭金額
    與被告謝謝國際聯合律師事務所負連帶給付責任，乃屬當然
    。
  6.末按二人互負債務，而其給付種類相同，並均屆清償期者，
    各得以其債務，與他方之債務，互為抵銷，但依債之性質不
    能抵銷或當事人之特約不得抵銷者，不在此限，民法第 334
    條第1 項定有明文。又當事人主張有利於己之事實者就其事
    實有舉證之責任，民事訴訟法第277 條本文亦有明文。查被
    告雖辯稱原告曾同意將臺北市○○街附近之辦公室以每月租
    金10萬元出租予被告，今原告主張每月租金為16萬9500元，
    差額近7萬元，應認被告在約10年來，受有共840萬元之損害
    ，且原告侵占背信被告在原告城中分行與信維分行之存款與
    支票，造成被告之支票退票，受有約1000萬元之信用傷害，
    被告均可執此主張抵銷云云；然本件原告與被告間之租賃關
    係乃存在於系爭房屋，與被告所辯臺北市○○街附近之辦公
    室無涉，渠等既已於系爭租約合意約定系爭房屋之租金為每
    月16萬9423元，自96年12月起並合意變更租金為每月16萬95
    00元，被告嗣後再為上揭辯稱，即無所據。另被告就其在原
    告城中分行與信維分行之存款與支票遭原告侵占背信，致其
    受有約1000萬元之信用傷害等情，復未舉證以佐其說，則被
    告據此主張與其所積欠原告之前揭金額為抵銷，並無理由。
五、綜上所述，原告與被告謝謝國際聯合律師事務所間就系爭房
    屋之租賃關係既已於99年8 月13日合法終止，從而，原告依
    民法第455條前段、第767條第1項前段、土地法第100 條第3
    款之規定，請求被告遷讓返還系爭房屋，且依系爭租約第 3
    條、第10條、第14條之約定，請求被告連帶給付原告積欠之
    租金、遲延利息、違約金與應分擔之公電費799 萬0725元，
    及其中296萬4340元自99年8月14日起至清償日止，按週年利
    率百分之5計算之利息，並依系爭租約第5條、第14條之約定
    ，請求被告自99年8 月14日起至系爭房屋遷讓返還之日止，
    按日連帶給付1萬1146元，洵屬有據，應予准許。
六、原告陳明願供擔保請准宣告假執行，核無不合，爰酌定相當
    之擔保金額，予以准許。
七、本件事證已臻明確，兩造其餘攻擊防禦方法與判決之結果不
    生影響，爰不另贅論，至被告於本件100年2月16日上午10時
    15分言詞辯論期日後之同日下午、100年2月17日所提書狀，
    基於武器平等原則，自不在審酌範圍，附此敘明。
八、據上論結，本件原告之訴為有理由，依民事訴訟法第78條、
    第385條第1項前段、第390條第2項，判決如主文。
中    華    民    國    100    年    3     月    9    日
                  民事第二庭  審判長法  官  張松鈞
                                    法  官  黃呈熹
                                    法  官  羅郁婷
以上正本係照原本作成。
如對本判決上訴，須於判決送達後20日內向本院提出上訴狀。如
委任律師提起上訴者，應一併繳納上訴審裁判費。
中    華    民    國   100    年    3     月    10    日
                                    書記官  楊婷雅